臺灣高等法院刑事裁定　　　　　　　　 96年度毒抗字第209號
抗　告　人
即　聲請人　臺灣板橋地方法院檢察署檢察官
被　　　告　乙○○　21歲民.
上列抗告人因被告犯毒品危害防制條例案件，不服臺灣板橋地方
法院，中華民國96年1月31日裁定（原審案號：96年毒聲字第91
號），提起抗告，本院裁定如下：
    主  文
原裁定撤銷。
聲請駁回。
    理  由
一、原裁定意旨略以：檢察官聲請意旨以，被告乙○○（冒名廖
    素英，原審業已裁定更正）基於施用第二級毒品安非他命犯
    意，於民國95年10月20日上午9時20分許為警採尿回溯前96
    小時內之某時，在臺北縣板橋市○○路19巷5弄11之4號其友
    人李耿倜住處，施用安非他命，為警於95年10月20日凌晨1
    時許，在上揭處所查獲之事實，業經被告自白不諱，且有安
    非他命殘渣袋1個、吸食器1組扣案、暨臺灣檢驗科技股份有
    限公司出具之濫用藥物尿液檢驗報告附卷可稽，爰依毒品危
    害防制條例第20條第1項及觀察勒戒處分執行條例第3條第1
    項規定，聲請裁定將被告送勒戒處所觀察、勒戒等語。原審
    查，被告於警詢及偵訊中均坦承施用第二級毒品之犯行不諱
    ，且其於95年10月20日上午9 時20分許，在臺北縣政府警察
    局新莊分局中港派出所採取其尿液送臺灣檢驗科技股份有限
    公司以酵素免疫分析法（EIA ）初驗，再以氣相層析質譜儀
    法（GC/MS ）覆驗結果，發現被告尿液呈安非他命類陽性反
    應，有該公司95年11月8 日濫用藥物尿液檢驗報告影本、臺
    北縣政府警察局偵辦煙毒、麻醉藥品案被移送人姓名及代碼
    對照表各1紙附卷可稽（附於95年度偵字第24498號偵查卷第
    59、60頁）。按安非他命經口服投與後約百分之七十於24小
    時內自尿中排出，約百分之九十於96小時內自尿中排出，由
    於安非他命成分之檢出與其投與方式、投與量、個人體質、
    採尿時間與檢測儀器之精密度等諸多因素有關，因此僅憑尿
    液中呈安非他命類陽性反應，並無法確實推算吸食時間距採
    集時間之長短，惟依上述資料推斷，最長可能不會超過4 日
    ，亦經行政院衛生署藥物食品檢驗局81年2月8日（81）藥檢
    一字第001156號函示明確。被告上開所採尿液送驗結果既有
    安非他命類陽性反應，且該結果係採用氣相層析質譜儀法進
    行確認，已足排除被告因服用藥物導致呈毒品偽陽性反應之
    可能，顯見被告在經警採尿前之96小時內某時點，確有施用
    第二級毒品安非他命之犯行至明。此外，並有被告所有之安
    非他命殘渣袋1個、吸食器1組扣案可資佐證，被告自白經前
    開證據補強，核與事實相符。綜上調查，被告施用第二級毒
    品安非他命犯行，洵堪認定屬實。本件聲請於法要無不合，
    應依毒品危害防制條例第20條第1項、第3項、觀察勒戒處分
    執行條例第3條第1項，裁定被告應送勒戒處所觀察、勒戒等
    語。
二、本件抗告意旨略以：本件被告乙○○冒名之「廖素英」涉嫌
    違反毒品危害防制條例罪嫌，經臺灣板橋地方法院檢察署（
    下簡稱：甲○）檢察官聲請觀察、勒戒，並經原審以96年度
    毒聲字第91號裁定應送勒戒處所觀察、勒戒在案，惟嗣經甲
    ○傳喚廖素英到庭，廖素英陳稱係遭乙○○冒名等語，經甲
    ○當庭命廖素英按捺其10指指印卡後，與經臺北縣政府警察
    局新莊分局查獲之「廖素英」按捺其10指指印卡分別送請內
    政部警政署刑事警察局比對結果，上開二者之指紋均不相符
    ，而前揭新莊分局查獲時「廖素英」所按捺之指紋，經輸入
    電腦比對，再由人工確認結果，則與該局檔存乙○○指紋卡
    之指紋相符，有前開刑事警察局96年3月22日刑紋字第09600
    40950 號鑑定書附卷可參，足認本件係乙○○於警、偵訊係
    冒用廖素英之名義應訊。是原裁定認定被告廖素英施用第二
    級毒品，其裁定顯有違誤。又原審嗣雖於96年3 月28日（檢
    察官抗告狀誤載為29日）裁定更正被告廖素英姓名更正為乙
    ○○，然乙○○於91年間前因施用毒品案件，經臺灣南投少
    年法院裁定送觀察勒戒後，認無繼續施用傾向，於91年7 月
    17日釋放出所；又於92年間因施用毒品案件，經臺灣南投少
    年法院裁定送觀察勒戒後，認無繼續施用傾向，甫於92年7
    月10日釋放出所，仍於觀察、勒戒執行完畢釋放後5 年內再
    犯毒品危害防制條例第10條之罪，依毒品危害防制條例第20
    條第3 項之規定，不得再行入勒戒處所執行觀察、勒戒，是
    原審另以96年度毒聲字第91號裁定被告廖素英更正為被告乙
    ○○，命被告乙○○應送勒戒、勒戒，亦有所誤會，請將原
    裁定撤銷，更為適當合法之裁判等語。
三、經查：
  (一)按因遲誤上訴或抗告或聲請再審期間而聲請回復原狀者，應
    以書狀向原審法院為之。其遲誤聲請撤銷或變更審判長、受
    命推事、受託推事裁定或檢察官命令之期間者，向管轄該聲
    請之法院為之。非因過失遲誤期間之原因及其消滅時期，應
    於書狀內釋明之。聲請回復原狀，應同時補行期間內應為之
    訴訟行為。又回復原狀之聲請，由受聲請之法院與補行之訴
    訟行為合併裁判之，如原審法院認其聲請應行許可者，應繕
    具意見書，將該上訴或抗告案件送由上級法院合併裁判，刑
    事訴訟法第68條、第69條第1 項定有明文。查本件抗告人於
    遲誤抗告期間後，聲請回復原狀並補行抗告，其遲誤抗告期
    間之原因以被告乙○○於警偵中冒用廖素英之名義應訊，並
    有內政部警政署刑事警察局96年3月22日刑紋字第096004059
    0 號鑑定書為其釋明之方法，經原審審核後認有回復原狀之
    原因，將其回復原狀之聲請及應補行之抗告狀移送本院審理
    ，本院審核抗告人所提出之釋明方法，認其遲誤抗告期間，
    洵屬非因過失，其回復原狀之聲請，應予准許。從而，本件
    抗告人於96年4月3日收受原審更正之裁定後於96年4月9日（
    抗告期間末日為星期日）聲請回復原狀，併於96年4月4日補
    行本件抗告，其抗告未逾法定抗告期間5 日，抗告為合法，
    本院應為實質審理，合先敘明。
  (二)次按觀察、勒戒或強制戒治執行完畢釋放後，5 年內再犯第
    10條之罪者，檢察官應依法追訴或裁定交付審理，毒品危害
    防制條例第23條第2 項定有明文。查原審裁定以被告乙○○
    （冒名廖素英）於警詢及偵訊中均坦承施用第二級毒品安非
    他命之犯行不諱，且其於95年10月20日上午9 時20分許，在
    臺北縣政府警察局新莊分局中港派出所採取其尿液送臺灣檢
    驗科技股份有限公司以酵素免疫分析法（EIA ）初驗，再以
    氣相層析質譜儀法（GC/MS ）覆驗結果，發現被告尿液呈安
    非他命類陽性反應，有該公司95年11月5 日濫用藥物尿液檢
    驗報告影本、臺北縣政府警察局偵辦煙毒、麻醉藥品案被移
    送人姓名及代號對照表」各1 紙附卷可稽（附於95年度偵字
    第24498號偵查卷第59、60 頁）。被告上開所採尿液送驗結
    果既有安非他命類陽性反應，且該結果係採用氣相層析質法
    進行確認，已足排除被告因服用藥物導致呈毒品偽陽性反應
    之可能，顯見被告在經警採尿前之96小時內某時點，確有施
    用第二級毒品安非他命之犯行至明。並有被告所有之安非他
    命殘渣袋1個、吸食器1組扣案可資佐證，被告自白經前開證
    據補強，核與事實相符，被告施用第二級毒品安非他命犯行
    ，洵堪認定，固無違誤。惟查，被告乙○○前於91年間因施
    用毒品案件，經臺灣南投少年法院裁定送觀察勒戒後，認無
    繼續施用毒品傾向，於91年7 月17日釋放出所；又於92年間
    因施用毒品案件，經臺灣南投少年法院裁定送觀察勒戒後，
    認無繼續施用毒品之傾向，於92年7 月10日釋放出所，有本
    院在監在押全國紀錄表在卷可查（見原審卷第22頁），被告
    乙○○於觀察、勒戒執行完畢釋放後，5 年內再犯毒品危害
    防制條例第10條之罪，依毒品危害防制條例第20條第3 項之
    規定，不得再行入勒戒處所執行觀察、勒戒，而應依法逕予
    追訴，是原審因被告冒名「廖素英」致未及審酌被告乙○○
    係屬於5 年內再犯之情形，即遽依檢察官之聲請，裁定被告
    應送勒戒處所觀察、勒戒，即有未合，本件抗告意旨指摘原
    審裁定之不當，為有理由。原審裁定既有上開可議，自屬無
    可維持，爰將原裁定撤銷，並自為駁回聲請之裁定。
據上論結，應依刑事訴訟法第69條、第413條，裁定如主文。
中　　華　　民　　國　　96　　年　　7 　　月　　5 　　日
　　　　　　　　　刑事第十五庭審判長法　官  吳昭瑩
　　　　　　　　　　　　　　　　　  法　官  李正紀
　　　　　　　　　　　　　　　　　  法　官  李釱任
以上正本證明與原本無異。
不得再抗告。
                                    書記官  洪秋帆
中　　華　　民　　國　　96　　年　　7 　　月　　10　　日
